臺灣高等法院刑事判決
111年度上訴字第1170號
上  訴  人  
即  被  告  游嘉豪


                    （現於法務部矯正署新竹監獄執行中，寄押在法務部矯正署臺北監獄臺北分監）  
選任辯護人  湯偉律師（法扶律師）          
上列上訴人即被告因違反毒品危害防制條例案件，不服臺灣桃園
地方法院110年度原訴字第59號，中華民國110年10月28日第一審
判決（起訴案號：臺灣桃園地方檢察署110年度偵字第10414、20
310、21751號），提起上訴，本院判決如下：
    主  文
上訴駁回。
    事  實
游嘉豪因積欠郜憲一債務，無力清償，明知愷他命屬毒品危害防
制條例第2條第2項第3款所規定之第三級毒品，非依法令不得持
有、販賣，竟基於販賣第三級毒品愷他命以營利之犯意，於民國
109年1月中旬某日，在新竹市牛埔東路附近某不詳地點，以新臺
幣（下同）23萬元之價格，販賣第三級毒品愷他命200公克予郜
憲一並當場交付毒品完畢，約定其中20萬元價金用以抵銷游嘉豪
所積欠郜憲一之債務，餘款3萬元則尚未實際收取。
    理  由
甲、程序部分
壹、本件當事人、辯護人對於本判決所引用下述被告以外之人於
    審判外之陳述，均未爭執其證據能力，復未於言詞辯論終結
    前聲明異議，本院審酌該等證據作成時並無不當取得情形，
    認以之作為本案證據亦屬適當，依刑事訴訟法第159條之5規
    定，均有證據能力。
貳、本判決所引用之其他非供述證據，查無違反法定程序取得之
    情形，依同法第158條之4反面解釋，均具證據能力。 
乙、實體部分
壹、得心證之理由
一、訊據被告對事實欄所示販賣第三級毒品愷他命犯行坦承不諱
    （偵10414卷三第348頁，原審卷第324頁，本院卷第84、87
    頁），核與證人郜憲一、母宇哲於偵訊中之證述相符（偵10
    414卷三第251-253、345-346頁），並有指認犯罪嫌疑人紀
    錄表、證人郜憲一之手機通訊軟體翻拍照片、證人母宇哲指
    認被告之照片（他卷一第85-90、97-99、101-103、109-113
    頁，偵10414卷三第245頁）可佐，足認被告前開任意性自白
    與事實相符，應可採信。
二、販賣毒品係違法重罪行為，非可公然為之，而每次買賣之價
    量可能隨時依雙方關係深淺、資力、需求量及對行情之認知
    、來源是否充裕、查緝是否嚴謹、購買者被查獲時供述購買
    對象之可能風險評估等情形，而異其標準，非可一概而論，
    依照常理，苟無利可圖，應無甘冒被查緝法辦重刑之危險，
    平白無端從事販毒交易之理，且本件被告亦供承「我之前向
    郜憲一簽賭，我因賭博欠他錢，我當時還不出來，他問我說
    能不能拿毒品跟他抵債，我拿約200多克K他命，去找郜憲一
    抵債，我當時欠郜憲一約20萬元」等語（偵10414卷三第341
    -342、348頁），是其有從中賺取債務抵償利益之意圖，足
    見其確係基於營利之意圖而販賣第三級毒品甚明。從而，本
    件事證明確，被告販賣第三級毒品犯行堪以認定，應依法論
    科。
貳、論罪部分
一、新舊法比較
（一）按行為後法律有變更者，適用行為時之法律；但行為後之
      法律有利於行為人者，適用最有利於行為人之法律，刑法
      第2條第1項定有明文。又比較時應就與罪刑有關之共犯、
      未遂犯、想像競合犯、牽連犯、連續犯、結合犯，以及累
      犯加重、自首減輕暨其他法定加減原因（如身分加減）與
      加減例等一切情形，綜其全部罪刑之結果而為比較（最高
      法院107年度台上字第3758號判決意旨足資參照）。　
（二）被告為本案行為後，108年12月17日修正之毒品危害防制
      條例第4條第3項及第17條第3項規定，已於109年7月15日
      施行。修正前同條例第4條第3項規定「製造、運輸、販賣
      第三級毒品者，處7年以上有期徒刑，得併科新臺幣700萬
      元以下罰金」，修正後第4條第3項將得併科之罰金刑上限
      提高為「新臺幣1千萬元以下罰金」。修正前第17條第2項
      規定「犯第4條至第8條之罪於偵查及審判中均自白者，減
      輕其刑」；修正後則為「犯第4條至第8條之罪於偵查及歷
      次審判中均自白者，減輕其刑」，而增加須於「歷次」審
      判中均自白，始得依該條項減輕之要件。
（三）經比較新舊法之結果，以修正前之規定對被告較為有利，
      依刑法第2條第1項前段規定，應適用行為時即修正前毒品
      危害防制條例論處。　　
二、核被告所為，係犯修正前毒品危害防制條例第4條第3項之販
    賣第三級毒品罪。被告就本案犯行於偵查、原審及本院審理
    時均自白，應依修正前毒品危害防制條例第17條第2項之規
    定，減輕其刑。
三、辯護人雖為被告請求依刑法第59條規定減輕其刑（本院卷第
    17、88-89頁），惟該條之酌量減輕其刑，必須犯罪另有特
    殊之原因與環境等在客觀上足以引起一般同情，認為即予宣
    告法定低度刑期猶嫌過重者，始有其適用。被告所犯販賣第
    三級毒品罪，經依毒品危害防制條例第17條第2項規定減輕
    其刑後，宣告刑之下限為有期徒刑3年6月，而被告販售第三
    級毒品愷他命高達200克，數量非微，約定價金達23萬元之
    多，危害他人身心健康、影響社會治安，犯罪情節並非輕微
    ，尚難認量處減刑後之最低刑度，有何足以引起一般同情、
    猶嫌過重情形，自無情堪憫恕、法重情輕之情，辯護人此部
    分請求，難認有理。
參、駁回上訴理由
一、原審以被告犯罪事證明確，審酌其明知第三級毒品愷他命具
    成癮性，竟無視國家杜絕毒品犯罪之禁令，為抵償債務及個
    人貪念而販賣毒品，兼衡其犯後坦承犯行，考量其販賣毒品
    之價格與數量、獲取利益、交易手段，暨其智識程度、生活
    狀況等一切情狀，量處有期徒刑3年6月。另就沒收部分敘明
    ：被告販賣毒品價金23萬元，其中20萬元抵償債務之財產上
    利益為被告本案犯行之犯罪所得，雖未扣案，仍應依刑法第
    38條之1第1項前段、第3項規定宣告沒收，並於全部或一部
    不能沒收或不宜執行沒收時，追徵其價額。至郜憲一尚未交
    付之3萬元，因被告並無實際取得，無庸宣告沒收。經核原
    判決認事用法、量刑及沒收諭知均無不當，應予維持。
二、被告提起上訴主張：本件販賣毒品對象單一、獲利不高，請
    求依刑法第57條及第59條規定酌減其刑。惟查：
（一）按刑事審判旨在實現刑罰權之分配正義，故法院對有罪被
      告之科刑，應符合罪刑相當之原則，使輕重得宜，罰當其
      罪，以契合社會之法律感情，此所以刑法第57條明定科刑
      時應審酌一切情狀，尤應注意該條所列10款事項以為科刑
      輕重之標準，俾使法院就個案之量刑，能斟酌至當。而量
      刑輕重係屬事實審法院得依職權自由裁量之事項，苟已斟
      酌刑法第57條各款所列情狀而未逾越法定刑度，不得遽指
      為違法（最高法院72年台上字第6696號判例意旨參照）。
（二）原判決就被告所為已綜合審酌各項量刑因子予以量定，並
      就被告偵審自白犯行，依毒品危害防制條例第17條第2項
      減輕其刑，復審酌其犯後坦承犯行、本件販賣毒品之數量
      與對價，而被告販賣第三級毒品愷他命多達200克，數量
      非少，其所為造成毒品擴散流通、危害他人身心健康與社
      會秩序，且本案並無刑法第59條之適用，亦經本院詳述理
      由如前。原審之量刑既已詳予斟酌刑法第57條各款所列情
      形，並具體說明理由，核無逾越法定刑度，或濫用自由裁
      量權限之違法或不當情事，亦無過重可言。從而，被告執
      前詞提起上訴，為無理由，應予駁回。
據上論斷，應依刑事訴訟法第368條，判決如主文。
本案經檢察官王正皓到庭執行職務。
中　　華　　民　　國　　111 　年　　6 　　月　　28　　日
                  刑事第二十五庭審判長法  官 邱滋杉
                                      法  官 黃翰義
                                      法  官 邱瓊瑩
以上正本證明與原本無異。
如不服本判決，應於收受送達後20日內向本院提出上訴書狀，其
未敘述上訴之理由者並得於提起上訴後20日內向本院補提理由書
（均須按他造當事人之人數附繕本）「切勿逕送上級法院」。
                                      書記官 桑子樑
中　　華　　民　　國　　111 　年　　6 　　月　　28　　日
附錄：本案論罪科刑法條全文　　　
修正前毒品危害防制條例第4條
製造、運輸、販賣第一級毒品者，處死刑或無期徒刑；處無期徒
刑者，得併科新臺幣二千萬元以下罰金。
製造、運輸、販賣第二級毒品者，處無期徒刑或七年以上有期徒
刑，得併科新臺幣一千萬元以下罰金。
製造、運輸、販賣第三級毒品者，處七年以上有期徒刑，得併科
新臺幣七百萬元以下罰金。
製造、運輸、販賣第四級毒品者，處五年以上十二年以下有期徒
刑，得併科新臺幣三百萬元以下罰金。
製造、運輸、販賣專供製造或施用毒品之器具者，處一年以上七
年以下有期徒刑，得併科新臺幣一百萬元以下罰金。
前五項之未遂犯罰之。